臺灣橋頭地方法院民事裁定
109年度消債更字第31號
聲請人即債  柯美朱  
務人                  
代  理  人  詹忠霖  法扶律師
上列當事人因消費者債務清理事件聲請更生，本院裁定如下：
    主  文
聲請人柯美朱自民國一百零九年九月二十八日下午四時起開始更
生程序。
命司法事務官進行本件更生程序。
    理  由
一、聲請意旨略以：聲請人即債務人柯美朱前向金融機構辦理消
    費借貸、信用貸款、信用卡契約等，致積欠無擔保債務計新
    臺幣（下同）9,542,044元，因無法清償債務，乃於民國108
    年9月間向本院聲請前置調解，因無法負擔債權人所提還款
    方案而於同年10月24日調解不成立，因聲請人有不能清償債
    務或有不能清償之虞，復未經法院裁定開始清算程序或宣告
    破產，爰依法聲請准予裁定更生等語。
二、按「債務人不能清償債務或有不能清償之虞者，得依本條例
    所定更生或清算程序，清理其債務。」消費者債務清理條例
    （下稱消債條例）第3條定有明文。衡以消費者與金融機構
    間債之關係之發生，係依契約自由原則及相互間之信賴為基
    礎，此為社會經濟活動得以維繫及發展之重要支柱，債務人
    經濟窘迫，固不應任其自生自滅，債權人一方之利益，仍不
    能因之摒棄不顧。是債務人於協商程序中，自應本於個人實
    際財產及收支狀況，依最大誠信原則，商討解決方案。如終
    究不能成立協商，於聲請更生或清算時，法院審酌上開條文
    所謂「不能清償或有不能清償之虞」，自宜綜衡債務人全部
    收支、信用及財產狀況，評估是否因負擔債務，而不能維持
    最基本之生活條件；所陳報之各項花費，是否確屬必要性之
    支出；如曾有協商方案，其條件是否已無法兼顧個人生活之
    基本需求等情，為其判斷之準據。
三、經查：
  ㈠聲請人前向各金融機構辦理消費借貸、信用貸款、信用卡契
    約等，致現積欠無擔保債務至少9,542,044元，前即已因無
    法清償債務，而於108年9月間向本院聲請前置調解，因無法
    負擔債權人所提還款方案而於108年10月24日調解不成立等
    情，有109年9月12日前置調解聲請狀所附債權人清冊、財團
    法人金融聯合徵信中心前置協商專用債權人清冊、信用報告
    、調解筆錄等件在卷可稽，堪信為真實。
  ㈡聲請人現任職於高雄市立民生醫院擔任護理師，依108年9月
    至109年5月薪資明細單所示，此期間薪資總額為459,477元
    ，核每月平均薪資51,053元，另領有年終獎金及考績獎金16
    7,970元，核每月平均獎金13,998元，而其名下尚有台灣人
    壽保險解約金89,701元、新光人壽保險解約金20,610元、富
    邦人壽保險解約金51,430元，且其108年度申報所得839,850
    元，核每月平均所得69,988元等情，有財產及收入狀況說明
    書、勞工保險被保險人投保資料表、綜合所得稅各類所得資
    料清單暨國稅局財產歸屬資料清單、本院稅務電子閘門財產
    所得調件明細表、109年7月13日陳報狀所附薪資明細表、薪
    資轉帳存摺內頁、本院稅務電子閘門財產所得調件明細表、
    台灣人壽保險股份有限公司109年8月4日台壽字第109000471
    9號函、新光人壽保險股份有限公司陳報狀、富邦人壽保險
    股份有限公司陳報狀附卷可稽。則查無聲請人有其他收入來
    源，佐以聲請人提出薪資表為證，則以聲請人主張之收入來
    源，應全非虛罔，是以扣除公保、健保、退休撫恤金後之薪
    資表所示每月平均薪資、獎金共65,051元作為核算其現在償
    債能力之基礎，應能反映真實收入狀況。
  ㈢至支出部分，聲請人主張扶養1名子女，每月支出扶養費15,0
    00元。按直系血親相互間，互負扶養之義務，民法第1114條
    第1款定有明文。查聲請人女楊○○固為72年生，惟其患有躁
    鬱症，醫囑工作能力嚴重退化，無固定工作能力，需他人協
    助，且其名下無任何財產，107年度未有申報所得、108年度
    所得僅85,500元等情，有戶籍謄本、綜合所得稅各類所得資
    料清單暨國稅局財產歸屬資料清單、診斷證明書附卷可證，
    堪認聲請人女兒雖已成年，惟無謀生能力，有受聲請人扶養
    之必要。扶養費用部分，依消債條例第64條之2第1、2項，
    並參照民法第1118、1119條規定，其負扶養義務之程度，亦
    應考量其目前身負債務之窘境，所負擔之扶養義務能力，自
    非比一般，在無其他更為詳實之資料可供佐證之情形下，故
    本院認定以109年度高雄市最低生活費標準之1.2倍15,719元
    為標準，則與前配偶分擔後，聲請人每月應支出之扶養費應
    以7,860元為度（計算式：15,719元÷2＝7,860元），聲請人
    主張每月支出15,000元，尚屬過高；至聲請人個人日常生活
    必要費用部分，審酌聲請人負債之現況，基於社會經濟活動
    之互賴及誠信，該日常生活所需費用，自應節制開支，不得
    有超越一般人最低生活標準之享受，否則反失衡平，本院依
    消債條例第64條之2第1項，參酌衛福部社會司所公告歷年最
    低生活費標準，109年度高雄市最低生活費標準13,099元之1
    .2倍為15,719元，則聲請人每月最低生活費除有特殊情形並
    有證據證明者外，自宜以此為度，始得認係必要支出，聲請
    人主張每月個人必要生活費為20,656元，惟其中所列公保、
    健保、退休撫恤金等費用，本院已於計算薪資收入時扣除，
    故本院認應以上開標準15,719元列計為聲請人全部必要生活
    費用，較為可採。
  ㈣綜上所述，以聲請人現每月之收入65,051元為其償債能力基
    準，扣除每月個人必要生活費15,719元及扶養費7,860元後
    僅餘41,472元，而聲請人目前負債總額為9,542,044元，扣
    除保險解約金161,741元後，債務餘額為9,380,303元，以上
    開餘額按月攤還結果，約18年期間始能清償完畢，堪認聲請
    人確有不能清償債務或有不能清償之虞之情事。從而，聲請
    人主張已不能清償債務，聲請本院准予更生，依所舉事證及
    本院調查結果，即無不合。
四、末按「法院開始更生程序之裁定，應載明其年、月、日、時
    ，並即時發生效力。」、「法院裁定開始更生或清算程序後
    ，得命司法事務官進行更生或清算程序，必要時得選任律師
    、會計師或其他適當之自然人或法人一人為監督人或管理人
    。」消費者債務清理條例第45條第1 項、第16條第1 項分別
    定有明文。本件聲請人其目前收入及財產狀況，不能履行債
    務，依聲請人其目前收入及財產狀況，未償之債務亦屬不能
    清償，有如上述。此外，復查無聲請人有消費者債務清理條
    例第46條各款所定駁回更生聲請等事由，從而，聲請人聲請
    更生，洵屬有據，應予准許，爰命司法事務官進行本件更生
    程序。
五、依消費者債務清理條例第11條第1 項、第45條第1 項、第16
    條第1 項，裁定如主文。
中　　華　　民　　國　 109　　年　　9 　　月　　28　　日
                      　　民事庭　法　官　李姝蒓
以上正本係照原本作成。
本裁定已於109年9月28日下午4時公告。
本裁定不得抗告。
中　　華　　民　　國　 109　　年　　9 　　月　　28　　日
  　                              書記官　郭南宏